【裁判字號】    89,易,895
【裁判日期】    900313
【裁判案由】    詐欺
【裁判全文】
臺灣雲林地方法院刑事判決                          八十九年度易字第八九五號
    公  訴  人  臺灣雲林地方法院檢察署檢察官
    被      告  甲○
右列被告因詐欺案件，經檢察官提起公訴（八十九年度偵字第三六三五號），本院判
決如左：
    主  文
甲○意圖為自己不法之所有，以詐術使人將本人之物交付，處有期徒刑陸月，如易科
罰金，以參佰元折算壹日。
    事  實
一、甲○因乙○之配偶前於民國八十七年間，居間介紹其子陳炳元與女子許淑真結婚
    ，但許淑真收受聘金後，卻於婚禮舉行完畢後，即行離去，遂認乙○之配偶與許
    淑真共同向其詐騙聘金新台幣（下同）五十萬元，嗣於八十八年三月間，為取回
    前揭其認為遭致乙○詐騙之款項，明知其本人經濟狀況不佳，並無按月給付三萬
    元會款之資力，竟仍意圖為自己不法之所有，隱瞞此一事實，於八十八年三月間
    ，參加由乙○自任會首所招募，會首連同會員共計三十六人，每人每會新臺幣（
    下同）一萬元，每月十五日開標，採內標方式標會之民間互助會，使乙○誤信甲
    ○經濟狀況良好，且有依約按月給付會款之資力，而陷於錯誤，應允其參加三會
    。甲○於入會後，旋即於八十八年六月十五日及八十八年九月十五日，亦即前揭
    互助會第四會及第七會，先後以一千四百元及一千七百元出標最高，分別標得會
    款三十萬五千二百元及三十萬零七百元。甲○於八十八年九月先後標得上開民助
    互助會之會款後，自八十八年十月起，即未依約支付死會及活會會款。嗣經乙○
    多次催討後，甲○卻表示祇要乙○返還前揭聘金，即願繳納會款，至此，乙○始
    知受騙。
二、案經乙○訴由臺灣雲林地方法院檢察署檢察官偵查起訴。
    理  由
一、訊據被告甲○對於右揭時、地參加告訴人乙○所招募之互助會，分別於八十八年
    六月間及八十八年九月間，以一千四百元、一千七百元之標金，標得會款三十萬
    五千二百元及三十萬零七百元，總計標得會款五十八萬九千元，嗣未能依約支付
    死會及活會之會款等情固坦承不諱，惟矢口否認有何詐欺之犯行，辯稱：伊是因
    為沒有錢，才沒有繼續繳納會款，當初標會是要還聘金錢，倘如告訴人乙○能返
    還伊聘金錢，伊即有能力負擔繳納會款云云。經查，右揭事實，業據告訴人到庭
    證述綦詳，並有互助會單一份在卷可憑。又被告以打零工為生，有人僱用時才有
    工作，景氣好時一個月收入約六千餘元，景氣較差時，每月僅工作二、三日，一
    日可賺八百元，其個人名下並無財產，亦無存款，僅有政府所提供每月三千元之
    之老農津貼固定收入，當時參加告訴人所召集之互助會，係因伊積欠伊兄長聘金
    錢，為返還伊所積欠之債務，始參加乙○所召集之互助會，業據被告供承在卷，
    並有雲林縣古坑鄉農會活期儲蓄存款存摺影本一份在卷可佐，足認被告參加前揭
    民間互助會之時，經濟狀況不佳，應無按月給付三萬元會款之資力。按會員之經
    濟狀況如何，有無給付會款之能力，足以影響會首應允會員參加互助會與否之決
    定，為一般人所知，亦為被告所應知，被告明知經濟狀況不佳，並無按月給付三
    萬元會款之資力，竟仍隱瞞此一事實，參加前揭民間互助會，先後取得前揭標得
    之會款，顯有詐欺取財之故意及犯行，至為灼然。參以被告一再供稱：如告訴人
    乙○將其所給付之聘金五十萬元返還予伊，則伊即有支付會款之能力等語，且被
    告於標得前揭民間互助會之會款後，即未依約給付死會及另一活會之會款，業據
    告訴人供陳在卷，益徵被告自始即係為圖取回前揭其認為遭致乙○詐騙之款項，
    始隱瞞其經濟狀況，參加前揭民間互助會，其有不法所有之意圖甚明。綜上所陳
    ，被告所辯，無非事後避重就輕之詞，不足採信。本件事證已臻明確，被告犯行
    堪以認定。
二、核被告甲○所為，係犯刑法第三百三十九條第一項詐欺取財罪。爰審酌被告並無
    犯罪前科，素行尚稱良好，及其因認遭致告訴人騙取聘金，始詐騙告訴人會款之
    動機、目的，其所獲得之利益、告訴人所受之損害，及被告犯後態度等一切情狀
    ，量處如主文所示之刑，並諭知易科罰金之折算標準，以資懲儆。末按刑法第四
    十一條：「犯最重本刑為三年以下有期徒刑之罪，而受六月以下有期徒刑或拘役
    之宣告，因身體、教育、職業或家庭之關係，執行顯有困難者，得以一元以上三
    元以下折算一日，易科罰金」，已於九十年一月十日經總統公布修正為第四十一
    條第一項：「犯最重本刑為五年以下有期徒刑之罪，而受六月以下有期徒刑或拘
    役之宣告，因身體、教育、職業或家庭之關係或其他正當事由，執行顯有困難者
    ，得以一元以上三元以下折算一日，易科罰金」，同年月十二日生效。本件被告
    犯罪日期在前述法律修正前，犯罪後法律變更，比較新舊法，以新法對被告有利
    ，自應適用新法即修正後之刑法第四十一條第一項前段之規定，諭知易科罰金之
    折算標準，併此敘明。
據上論斷，應依刑事訴訟法第二百九十九條第一項前段，刑法第二條第一項前段、第
三百三十九條第一項、修正後刑法第四十一條第一項前段，罰金罰鍰提高標準條例第
一條前段、第二條，判決如主文。
本案經檢察官劉仁慈到庭執行職務。
中      華      民      國    九十      年     三      月     十三    日
                                        臺灣雲林地方法院刑事第二庭
                                            法  官  冷  明  珍
右正本證明與原本無異。
如不服本判決，應於判決送達後十日內向本院提出上訴狀( 應附繕本 )。
                                            書記官  周  麗  雲
中      華      民      國      九十      年     三      月     十三    日
刑法第三百三十九條
意圖為自己或第三人不法之所有，以詐術使人將本人或第三人之物交付者，處五年
以下有期徒刑、拘役或科或併科一千元以下罰金。
以前項方法得財產上不法之利益或使第三人得之者，亦同。
前二項之未遂犯罰之。


司法院資訊處製作；財團法人民間司法改革基金會備份。
